臺灣桃園地方法院民事判決　　　　　　　 95年度訴字第752號
原　　　告　丁○○
訴訟代理人　陳文雄律師
被　　　告　乙○○
訴訟代理人　陳河泉律師
上列當事人間請求給付價金事件，於民國96年5 月9 日言詞辯論
終結，本院判決如下：
    主      文
被告應給付原告新台幣壹佰伍拾伍萬元，及自民國九十五年五月
二十四日起至清償日止，按週年利率5 ％計算之利息。
訴訟費用由被告負擔。
    事實及理由
壹、原告主張：
一、被告於民國85年2 月12日以總價新台幣（下同）375 萬元向
    原告購買門牌號碼為桃園縣桃園市○○路○ 段1124巷5 號5
    樓之房地（下稱系爭房地），嗣系爭房地因門牌整編為同巷
    3 號5 樓，原告已於86年2 月18日將系爭房地所有權移轉登
    記予被告，惟被告僅給付200 萬元即遷入居住，復於86年12
    月10日給付20萬元即未再給付，經原告於91年5 月3 日發函
    催討未果，為此提起本件訴訟，請求被告給付尚欠之155 萬
    元價金。
二、證人甲○○為代書，並承辦本件買賣過戶事宜，理當知悉相
    關細節，但其對於重要問題皆推稱不知道，顯然是不願作證
    。惟其證實被告於90年4 月間一度以買賣標的不動產委託其
    辦理貸款150 萬元，恰與本件買賣價款不足額155 萬元相當
    ，足以間接證明系爭房地買賣價金應為375 萬元，亦證明被
    告確實未付清買賣價金。如原告有盜用被告印章、權狀偷辦
    貸款，則被告訴訟代理人為何不詰問證人，追究真相，事實
    上，被告確曾準備以系爭房地向銀行貸款來還款。
三、證人丙○○於86年間參加被告所召募之互助會，並於87年8
    月得標之事實，為被告所自認，足見證人丙○○之證詞為真
    實。至於丙○○對於被告所云房子買220 萬元及被告已付22
    0 萬元之事實不清楚，因本屬他人家務事，其不清楚乃屬正
    常，無足怪異。又兩造於95年4 月初前往證人戊○○位於桃
    園縣桃園市○○路623 號3 樓辦公處就155 萬元欠款事商談
    清償事宜，被告已自承是日確有前去與原告會面，足證戊○○之證詞可信。而兩造早在93年或94年間即已分手，且原告
    在95年3 月間即已向法院聲請假扣押查封系爭房地，當無可
    能再談復合之事，而兩造會面之時間在同年4 月初，會面當
    時商談還款事宜，合情合理等語，並聲明：被告應給付原告
    155 萬元，及起訴狀繕本送達之翌日起至清償日止，按週年
    利率5 ％計算之利息。
貳、被告則以：
一、兩造於80年間認識，並成為男女朋友，原告之姐游陳素英在
    桃園縣桃園市○○路之土地於84年間興建房屋，被告應原告
    之要求擔任全部建物之起造人。兩造合意原告將該建物5 樓
    即系爭房地以總價220 萬元售予被告，且原告應在5 樓頂樓
    加蓋，不另加收費用，惟因兩造為男女朋友，故未簽立契約
    ，被告早已給付220 萬元予原告。兩造於90年間細故發生爭
    吵後，經過一年多，均未連絡。被告於91年間突然接到原告
    所寄發內容不實之存證信函，向原告抗議，原告乃向被告表
    示道歉，之後兩造再度和好。兩造於94年8 月間，再度因爭
    吵而分手。
二、被告並未至甲○○代書處辦理系爭房地所有權移轉登記，被
    告只知原告與甲○○為朋友關係，被告將證件交予原告去找
    代書辦理，被告甚至不知原告當時找何人辦理過戶。兩造同
    居期間，原告利用保管被告房地權狀及印章之機會，擅自去
    辦貸款，被告知悉後，即告知銀行人員並未要以系爭房地辦
    理貸款時，並立即向原告要回權狀及印章，則甲○○證稱被
    告於90年4 月間去事務所找其辦貸款之事根本不實。
三、丙○○為原告之鄰居及朋友，曾一起合作過生意，原告亦自
    承與丙○○有金錢往來關係，丙○○之不實證詞，自非可採
    。丙○○參加被告邀集之合會，於87年間得標時，被告單獨
    開車將會款送至原告住處，原告再打電話叫丙○○來拿會款
    ，丙○○來拿會款即離去，被告未與丙○○多所交談，不可
    能告知丙○○系爭房地買賣價格，更不可能要丙○○再參加
    下一次被告邀集之合會。被告邀集之合會所收之合會金約40
    萬元，其中20萬元付清系爭房地尾款20萬元，剩餘的即留作
    告生活費之用，被告不需且未邀集第二次合會。丙○○連與
    自己利害相關之得標款都無法記得確切金額，則與其不相干
    之系爭房地買賣價金竟能清楚記得是375 萬元，顯有悖於經
    驗法則。原告自承被告交付會款予丙○○時，其太太也有在
    場，足見地點確係在原告家中，而非在桃園縣桃園市○○路
    623 號。且原告自承被告於收齊會款後，即給付其20萬元，
    則87年間被告交得標款予丙○○時，被告已付價金共為220
    萬元，並非只有200 萬元，則被告怎麼還會跟丙○○說付原
    告200 萬元，還欠175 萬元，益見原告及丙○○所言均不實
    在。
四、法院查封系爭房地後，兩造在桃園縣桃園市○○路623 號見
    面，當時偶遇戊○○，戊○○未停留在現場，根本未聽到兩
    造之談話內容，且兩造當時所商談者，主要在於原告要求被
    告不要再協助照顧被告之孫女，根本未談及所謂還款事宜及
    解決方案。戊○○為原告之房客，原告之子又與戊○○有生
    意合作關係，戊○○之證詞顯偏頗不實。戊○○若真的坐在
    其辦公桌聽到兩造之對話，豈有可能只聽到被告跟原告談判
    還欠150 幾萬要如何清償，而未聽到還欠150 幾萬之原因為
    何等語，資為抗辯。並聲明：駁回原告之訴。
參、本件經本院依民事訴訟法第271 條之1 準用同法第270 條之
    1 第1 項第3 款規定，整理並協議簡化爭點及不爭執點如下
    （本院95年7月5日言詞辯論筆錄，第37頁）：
  (一)兩造不爭執之事實：
    被告向原告購買系爭房地，系爭房地已於86年2 月18日登記
    為被告所有，被告已給付原告220萬元買賣價金。
  (二)兩造爭執要旨：
    系爭房地買賣總價金究係375萬或220萬？
肆、茲就上述爭點，析述本院得心證之理由如下：
一、本件系爭房地之買賣總價金應為375 萬元之事實，業經證人
    甲○○、丙○○、戊○○到庭隔離詢問並結證明確：
  (一)證人即承辦系爭房地過戶登記之代書汪志淵證稱：「大概是
    民國90年4 月間被告有去事務所找我，被告要求以系爭房屋
    貸款」，「原本被告希望貸150 萬元，但後來沒有辦」，「
    是被告拿權狀要委託我辦貸款」等語（見本院卷第86頁）。
    核諸被告擬貸款之額度150 萬元，恰與原告主張之本件買賣
    價款不足額155 萬元相當。
  (二)證人丙○○證稱：我是透過原告之介紹，參加被告所召集之
    互助會，並於87年8 月得標，得標後，被告在桃園市○○路
    623 號交付會錢給我時，被告親口告訴我，她跟原告買房子
    的總價是375 萬，尚不足支付，所以此合會結束後還要再招
    一個會等語（見本院卷第88頁）。核與原告所述系爭房地總
    價金為375 萬元一節相吻合。
  (三)證人戊○○證述：95年4 月初，被告與原告一起到我向原告
    承租之辦公室（桃園市○○路623 號3 樓）討論事情，我無
    意中聽到被告向原告提及155 萬元欠款清償之事。被告好像
    有提到每月還1 萬元，或向銀行貸款，由原告幫她付利息云
    云，但未談成等語（見本院卷第89頁）。被告對於是日確有
    前往上址與原告會面一節並不爭執，由此已足證戊○○之證
    詞應非虛構。雖被告辯稱該次會談之主要內容為原告要求被
    告不要再照顧孫子，以利復合云云。惟本件兩造早在93或94
    年左右即已分手，且原告早在95年3 月間即已向本院聲請假
    扣押，查封被告所有之系爭房地（見本院卷第24頁建物謄本
    ），益見被告所稱雙方再談復合之事云云，尚難憑採。再參
    諸本件查封登記時間為95年3 月31日，兩造於上址會談之時
    間則為95年4 月初，時間相當，足見原告及證人戊○○所稱
    當時雙方係會面洽商還款事宜，應屬合情合理，而可資採信
    。
  (四)核諸上開三位證人經隔離詢問後之證述尚屬相符，更與原告
    所主張兩造買賣價金為375 萬元一節吻合，被告空言指稱證
    人所述不實，並未舉證以實其說，自難憑採。綜上足認兩造
    間就系爭房地之買賣總價金應為375 萬元，被告僅給付其中
    之220 萬元，尚餘價金155 萬元並未給付，應堪認定。又本
    件事證已明，被告聲請對三位證人進行測謊，亦無必要。
二、按買受人對於出賣人，有交付約定價金之義務；又給付有確
    定期限者，債務人自期限屆滿時起，負遲延責任；另遲延之
    債務，以支付金錢為標的者，債權人得請求依法定利率計算
    之遲延利息，但約定利率較高者，仍從其約定利率，民法第
    367 條、第229 條第1 項、第233 條第1 項分別定有明文。
    承上所述，被告尚積欠原告155 萬元之買賣價金，而原告以
    被告未清償上開買賣價金為由，起訴請求被告給付155 萬元
    ，暨自起訴狀繕本送達翌日即95年5 月24日起至清償日止，
    按週年利率5％計算之利息，為有理由，應予准許。
伍、本件判決基礎俱已臻明確，兩造其餘攻防方法及訴訟資料經
    本院審酌後，核與判決結果不生影響，無逐一論駁之必要，
    併此敘明。
陸、訴訟費用負擔之依據：民事訴訟法第78條。
中    華    民    國    96    年     5     月    23     日
                  民事第三庭    法  官  陳永來
以上正本係照原本作成。
如對本判決上訴，須於判決送達後20日內向本院提出上訴狀。
中    華    民    國    96    年     5     月    23     日
                                書記官  劉彩華
